臺灣嘉義地方法院交通事件裁定　　　　 94年度交聲字第142號
原處分機關　交通部公路總局嘉義區監理所嘉義市監理站
異　議　人
即受處分人　甲○○
上列受處分人因違反道路交通管理處罰條例案件，對於交通部公
路總局嘉義區監理所嘉義市監理站九十四年七月二十二日所為之
處分（原處分案號：嘉監義字第裁76-Z00000000號），聲明異議
，本院裁定如下：
    主  文
異議駁回。
    理  由
一、按汽車行駛於高速公路或設站管制之道路，而不遵管制之規
    定者，處汽車駕駛人新臺幣三千元以上六千元以下罰鍰；並
    應予記違規點數一點，道路交通管理處罰條例第三十三條第
    一項、第六十三條第一項第一款分別定有明文。次按汽車行
    駛高速公路，前後兩車間之行車安全距離，在正常天候狀況
    下，小型車若車速每小時六十公里，最小距離三十公尺，若
    車速每小時七十公里，最小距離三十五公尺，若車速每小時
    八十公里，最小距離四十公尺，若車速每小時九十公里，最
    小距離四十五公尺，若車速每小時一百公里，最小距離五十
    公尺，此觀高速公路交通管制規則第六條第一項規定甚明。
二、查本件異議人即受處分人甲○○駕駛車牌號碼 3W-4888號自
    用小客車，於民國九十四年五月八日九時四十分許，沿國道
    一號高速公路由北向南行駛，行經南向三百零二點八公里處
    ，因追撞其前車牌號碼6M-4011號及0302-HP號自用小客車，
    經內政部警政署國道公路警察局第四警察隊員警到場處理後
    ，認受處分人駕車未保持行車安全距離，致煞車不及追撞前
    車肇事，依道路交通管理處罰條例第三十三條第一項而掣單
    舉發，受處分人於到案日期前向交通部公路總局嘉義區監理
    所嘉義市監理站（下稱原處分機關）提出申訴，經原處分機
    關請舉發單位即內政部警政署國道公路警察局第四警察隊調
    查結果，仍認受處分人有上開違規行為，原處分機關乃依上
    揭道路交通管理處罰條例第三十三條第一項、第六十三條第
    一項第一款之規定，於九十四年七月二十二日裁處罰鍰三千
    元，並依第六十三條第一項規定記違規點數共一點，上開裁
    決書已於九十四年七月二十五日寄送，受處分人於九十四年
    七月二十八日收受上開裁決書，同年月二十九日向本院聲明
    異議等情，有內政部警政署國道公路警察局舉發違反道路交
    通管理事件通知單（公警局交字第Z00000000號）、交通部
    路總局違反道路交通管理事件裁決書（嘉監義字第裁76
    -Z00000000號）、中華郵政掛號郵件收件回執、聲明異議狀
    各乙件在卷足憑。
三、異議意旨略以：事故發生當時，受處分人有保持安全車距，
    且已煞車完成，後方來車撞擊以致造成本車往前撞擊前車，
    可由車禍現場圖及車輛受損情形判別。如本車先行撞擊前兩
    車，那後車與本車何來近五公尺之車距，後車與本車撞擊部
    又如此嚴重，為此聲明異議等語。
四、經查：
  （一）九十四年五月八日九時四十分許，在國道一號高速公路
        南向三百零二公里八百公尺處路段外側車道，發生車輛
        追撞之車禍，第一輛由黃進焜所駕駛車牌號碼 C6-5948
        號之自小貨車（下稱第一輛車），因車輛故障停止於該
        路段之外側車道，而後方第二輛由陳鴻儒所駕駛車牌號
        碼0302 -HP號自用小客車（下稱第二輛車）、第三輛由
        方振成所駕駛車牌號碼 6M-4011號自用小貨車（下稱第
        三輛車）、第四輛由受處分人所駕駛之車牌號碼3W-488
        8 號自用小客貨車（下稱第四輛車）及第五輛由黎文元
        所駕駛之車牌號碼 CZ-0109號自用小客貨車（下稱第五
        輛車）均因緊急煞車而接連發生追撞。其中第二輛車之
        右後車身及車尾、右後車身板金受損及後保險桿排氣管
        總成受損，第三輛車之車尾、右側車頭及左側車身受損
        ，受處分人駕駛第四輛車之車尾及車頭板金受損，第五
        輛車之前保險桿、引擎蓋及頭燈受損等情，有內政部警
        政署國道公路警察局第四警察隊九十四年八月十日公警
        國四交字第0940404505號函所附道路交通事故調查報告
        表、道路交通事故現場圖、道路交通事故談話紀錄表及
        事故現場照片十二幀在卷可稽，是此部份事實，堪以認
        定。
  （二）至受處分人固辯稱：伊有保持安全車距，車禍當時已煞
        車完成，後方來車撞擊以致造成其所駕駛之車輛往前撞
        擊前車云云。惟觀諸受處分人於警詢時陳稱：「我欲往
        永康（從嘉義出發）行駛外側車道，我發現前車減速，
        我亦跟著減速、煞車，還未煞停突然被後車（CZ -0109
        ）撞擊我車尾，致使我的車往前衝撞前車（6M -4011）
        ，該車被我撞擊後右偏，我車再往前撞擊另一部0302-H
        P 小自客車尾而肇事」等語，此有受處分人之道路交通
        事故談話紀錄表乙份附卷可考，其於案發後製作談話筆
        錄時業已自承車禍發生當時伊尚未完全煞停之情，然於
        九十四年五月二十三日向原處分機關陳述意見時及向本
        院聲明異議時，竟改稱伊當時已經煞車完成而遭後方來
        車推撞致撞擊前車云云，其前後關於是否已完成煞停乙
        節供詞顯不一致，從而其事後翻稱伊當時已經煞車完成
        而遭後方來車推撞致撞擊前車云云，自難遽加採憑，應
        以其事故發生後所稱當時尚未完成煞停動作較為可採。
        次觀諸事故發生後各車輛之相關停放位置，第一輛車停
        放於外側車道偏內側距道路邊線零點六公尺，第二輛車
        距第一輛車一點二公尺、距道路邊線一點八公尺，第三
        輛車緊貼右側護欄、車頭距第二輛車右側零點五公尺、
        車尾距第四輛車右側零點六公尺，而受處分人所駕駛之
        第四輛車距第二輛車兩公尺、距道路邊線一點八公尺，
        第五輛車距第四輛車四點二公尺、距道路邊線零點四公
        尺等情，有道路交通事故現場圖乙份附卷可稽，而由受
        處分人所駕駛之第四輛車與前方第二輛車距離僅二公尺
        ，而其車頭已位於第三輛車身左側，且其與後方第五輛
        車間距離長達四點二公尺之情事以觀，縱受處分人確有
        遭後方來車追撞而前推之情形，然由其事故發生後上開
        相關位置，仍足認其所駕駛之車輛顯然原與前方車輛所
        保持之車距甚短。再徵諸卷附事故現場照片所示，本件
        車禍撞擊結果既已使受處分人所駕駛之第四輛車右前方
        之引擎蓋嚴重凹損，前方第三輛車左後側保險桿凹損變
        形之現象；參以受處分人所駕駛之第四輛車固遭由黎文
        元所駕駛之第五輛車自後方追撞，然由受處分人所駕駛
        之第四輛車車尾受損情形以觀，其並未造成後方保險桿
        明顯之凹損或變形，足見第五輛車追撞之力量尚非甚巨
        。故依力學原理觀察，倘若受處分人保持一定之行車安
        全距離，縱遭後方由黎文元所駕駛之第五輛車突然自後
        推擠，衡情亦不致造成受處分人車頭與第三輛車車尾如
        此嚴重之損害，故足證本件確係受處分人在行經肇事地
        點時疏未保持行車之安全距離，致追撞前車。是受處分
        人辯稱其有保持行車安全距離云云，自無可採。
五、綜上，原處分機關援引上開規定，裁處受處分人新臺幣三千
    元，並依同條例第六十三條第一項第一款，記違規點數一點
    ，自無不合。受處分人仍執前詞聲明異議，為無理由，應予
    駁回。
六、據上論斷，應依道路交通處罰條例第八十七條第二項、道路
    交通案件處理辦法第十九條，裁定如主文。
中　　華　　民　　國　　94　　年　　9 　　月　　30　　日
　　　　　　　　　　　　　　　交通法庭法　官　 曾宏揚
上列正本證明與原本無異。
如不服本裁定，應於裁定送達後5日內向本院提出抗告狀（應附
繕本）。
中　　華　　民　　國　　94　　年　　9 　　月　　30　　日
　　　　　　　　　　　　　　　        書記官　 陳慶昀
